【裁判字號】    98,上易,2131
【裁判日期】    980904
【裁判案由】    妨害自由
【裁判全文】
臺灣高等法院刑事判決                98年度上易字第2131號
上  訴  人
即  被  告  乙○○
上列上訴人因妨害自由案件，不服臺灣臺北地方法院97年度訴字
第1082號，中華民國98年 6月23日第一審判決（起訴案號：臺灣
臺北地方法院檢察署96年度偵字第 19443號），提起上訴，本院
判決如下：
    主  文
上訴駁回。
    理  由
一、按不服地方法院之第一審判決而上訴者，應向管轄第二審之
    高等法院為之。上訴書狀應敘述具體理由。上訴書狀未敘述
    上訴理由者，應於上訴期間屆滿後20日內補提理由書於原審
    法院，逾期未補提者，原審法院應定期間先命補正。第二審
    法院認為上訴書狀未敘述理由或上訴有第 362條前段之情形
    者，應以判決駁回之，但其情形可以補正而未經原審法院命
    其補正者，審判長應定期間先命補正。刑事訴訟法第 361條
    、第 367條，分別定有明文。所謂不服第一審判決之具體理
    由，必係依據卷內既有訴訟資料或提出新事證，指摘或表明
    第一審判決有何採證認事、用法或量刑等足以影響判決本旨
    之不當或違法，而構成應予撤銷之具體事由，始克當之，如
    未依憑證據法則具體指出所採證據何以不具證據能力，或依
    憑卷證資料，明確指出所為證據證明力之判斷如何違背經驗
    、論理法則；倘僅泛言原判決認定事實錯誤、違背法令、量
    刑失之過重或輕縱，而未依上揭意旨指出具體事由，或形式
    上雖已指出具體事由，然該事由縱使屬實，亦不足以認為原
    判決有何不當或違法者，皆難謂係具體理由，俾與第二審上
    訴制度旨在請求第二審法院撤銷、變更第一審不當或違法之
    判決，以實現個案救濟之立法目的相契合，並節制濫行上訴
    ，此有最高法院97年度臺上字第 892號判決意旨足資參照。
    因此，上訴人之上訴書狀或補提之上訴理由書，雖有敘述上
    訴理由，惟並未具體敘述第一審判決有違法、不當情形，即
    與未敘述具體理由無異，其所為上訴，即不符合上訴之法定
    要件。
二、原審認定第一審共同被告林金鋒向告訴人甲○○借錢，甲○○告知有人欠其新臺幣（下同）18萬元，然無法覓得債務人
    ，若林金鋒討回該欠款，可全部給林金鋒。嗣林金鋒追討無
    效，惟認其有權向甲○○索取俗稱之「走路工」，竟與綽號
    「大象」之被告乙○○，共同基於以強暴、脅迫妨害人行使
    權利及使人行無義務之事之犯意聯絡，於民國96年6月1日下
    午4時40分許，與不知情之3名真實姓名、年籍均不詳之成年
    男子，一同前往臺北市文山區○○○街 176號對面甲○○工
    作之地點，先由被告與其中 2名真實姓名年籍不詳之男子登
    上工地 4樓找甲○○，甲○○隨同下樓至工地旁之地面上交
    涉，並拒絕給付走路工7萬元，被告即對甲○○恫嚇稱：「
    我帶你去觀音山喝咖啡！」，林金鋒亦附和恫稱：「不要再
    說那麼多，押走！押走！」，並強拉甲○○之手，而妨害其
    行使自由行動之權利，經人制止，林金鋒始放手，致甲○○
    心生畏懼，答應給付 7萬元予林金鋒及被告，而使甲○○行
    無義務之事，嗣警察獲報到場，林金鋒、被告遂離開該工地
    等情，認定被告構成刑法第 304條強制罪，係以告訴人甲○○及其妻子丙○○暨證人丁○○報警等證詞，綜合上情及全
    部卷證資料，詳加斟酌論斷，敘明其所憑之證據及認定之理
    由，並以被告有殺人未遂、偽造文書、妨害自由等罪前科，
    於96年1月11日執行有期徒刑完畢，5年之內再犯本件之罪，
    以累犯論，酌情量處有期徒刑 6月，並諭知易科罰金之折算
    標準。從形式上觀察，並無違法情形存在，認定事實亦無悖
    於經驗法則或論理法則，量刑亦屬允當。
三、本件上訴意旨略稱：(一)告訴人甲○○、證人丙○○，為夫妻
    共同體，其二人之證詞不能作為認定被告之證據。(二)告訴人
    甲○○與第一審共同被告林金鋒，為多年朋友，交情匪淺，
    告訴人甲○○於偵訊錄音帶表示其不會害怕，告訴人甲○○
    自無心生畏怖之情。(三)被告確實有說：「我帶你去觀音山喝
    咖啡」，當時是要請告訴人甲○○去好好談，並未對其恫嚇
    等語。(四)「不要說那麼多，押走！押走！」，此係出自第一
    審共同被告林金峰之口，乃林金鋒一人所為，被告並未參與
    ，及加重語氣來恐嚇告訴人甲○○。爰請求鈞院查明事實真
    相，以免讓被告蒙不白之冤。
四、經查：
  (一)告訴人之證言，其基本事實之陳述，與真實性無礙時，仍非
    不得予以採信（最高法院74年台上字1599號判例參看）；被
    害人親屬之陳述，在法律上並無不得採取之限制，法院本諸
    審理所得之心證，予以採用，不得謂其無證據能力，指為採
    證違法（最高法院22年上字第4453號、29年上字第 203號判
    例參看）。被告以告訴人甲○○與證人丙○○為夫妻關係，
    有關證詞即無證據能力或不可採信，顯非適法。
  (二)告訴人甲○○之妻丙○○央請證人丁○○打電話報警，員警
    據報趕到現場，業據丙○○、丁○○證明在卷，告訴人甲○○於原審亦證稱：「當時會害怕，但現在想起來應該只是開
    玩笑。」（原審卷第63頁）。告訴人甲○○當時既感覺畏懼
    ，證人丙○○、丁○○並報警前來處理，則第一審共同被告
    林金鋒之言語，自足以使告訴人甲○○心生畏怖。被告指林
    金鋒所述僅為開玩笑之語，與經驗法則有違。
  (三)被告在現場表示「我帶你去觀音山喝咖啡」，此為被告所承
    認，而告訴人甲○○表示拒絕給付走路工 7萬元，共犯林金
    鋒即表示「不要說那麼多，押走！押走！」，並出手強拉告
    訴人甲○○之手，經「大頭仔」制止，林金鋒始放手，依當
    時情事綜合判斷，當構成妨害告訴人甲○○自由行動權利及
    強迫告訴人甲○○行無義務之事。被告將其行為切割，曲解
    「去觀音山喝咖啡」為好好商談之意，實不足採。
  (四)共同正犯之意思聯絡，不限於事前有所協議，其於行為當時
    ，基於相互之認識，以共同犯罪之意思參與者，亦無礙於共
    同正犯之成立，且其表示之方法，亦不以明示通謀為必要，
    即相互間有默示之合致，亦無不可（最高法院73年台上字第
    1886號、73年台上字第2364號判例參看）。被告與第一審共
    同被告林金鋒共同前往告訴人甲○○之工地，分別出言恫嚇
    及出手拉人，共同索討走路工，迨警方前來現場處理，兩人
    始與其他同行者一同離去，被告顯係與林金鋒共同犯罪之意
    思，依法應就全部行為同負責任。
  (五)綜上，被告就原審所為之認定，未提出新事證，或就卷內資
    料具體指摘不法，依前揭說明，被告與未具備具體之理由無
    異，本件上訴為不合法，爰不經言詞辯論，逕以判決駁回之
    。
五、據上論斷，應依刑事訴訟法第367條前段、第372條，判決如
    主文。
中    華    民    國    98    年    9    月    4    日
            刑事第十三庭  審判長法  官 曾德水
                                法  官 林婷立
                                法  官 陳恆寬
以上正本證明與原本無異。
不得上訴。
                                書記官 洪雪娥
中    華    民    國    98    年    9     月    4     日
附錄條文
刑法第304條
以強暴、脅迫使人行無義務之事或妨害人行使權利者，處3年以
下有期徒刑、拘役或3百元以下罰金。
前項之未遂犯罰之。


司法院資訊處製作；財團法人民間司法改革基金會備份。
